【裁判字號】    87,易,96
【裁判日期】    890421
【裁判案由】    違反麻醉藥品管理條例
【裁判全文】
臺灣臺南地方法院刑事判決                            八十七年度易字第九六號
    公  訴  人  臺灣台南地方法院檢察署檢察官
    被      告  甲○○
右列被告因違反麻醉藥品管理條例案件，經檢察官提起公訴（八十六年度營偵字第一
八二六號），本院判決如左：
    主    文
甲○○連續施用第二級毒品，免刑。扣案第二級毒品安非他命壹包（含袋重零點參公
克）沒收並銷燬之。
    事    實
一、甲○○基於概括之犯意，自民國八十五年底某日起至八十六年九月十三日止，連
    續在台南縣市各旅社或租住處等不特定地點，非法施用第二級毒品安非他命多次
    。嗣於八十六年九月十六日上午十一時許在台南縣新營市嘉南旅社六一一號房內
    為警查獲，並扣得甲○○所有之安非他命壹包（含袋重零點參公克）。
二、案經台南縣警察局新營分局報請臺灣台南地方法院檢察署檢察官偵查起訴。
    理    由
一、右揭犯罪事實，業據被告甲○○於警訊、偵查及本院審理時坦承不諱，復有安非
    他命壹包（含袋重零點參公克）扣案可資佐證，且被告為警查獲所採尿液送驗結
    果，亦呈安非他命陽性反應，有尿液檢驗成績書壹紙在卷可稽。是被告自白，核
    與事實相符。本案事證明確，被告犯行，洵堪認定。
二、按毒品危害防制條例於民國八十六年十月三十日經立法院三讀通過，於八十七年
    五月二十日經總統公布，於同年月二十二日生效。次按安非他命則屬同條例第二
    條第二項第二款所定之第二級毒品，施用第二級毒品者，處三年以下有期徒刑，
    同條例第十條第二項分別定有明文。復按，犯同條例第十條之罪者，檢察官應先
    將被告送勒戒處所觀察、勒戒，其期間不得逾一月；觀察、勒戒後，有繼續施用
    毒品之傾向者，由檢察官聲請法院裁定令入戒治處所施以強制戒治；又強制戒治
    執行已滿三月，戒治處所認無繼續戒治之必要者，得檢具事證，報由檢察官聲請
    法院裁定停止戒治，前項停止期間，應付保護管束，期滿未經撤銷者，視為強制
    戒治期滿；強制戒治期滿或交付保護管束期滿，應由檢察官為不起訴之處分，同
    條例第二十條第一項、第二項本文後段、第二十二條第一項、第二項前段、第二
    十三條第一項定有明文。又按，毒品危害防制條例修正施行前繫屬之案件，除有
    刑法第二條第一項但書之情形外，於修正施行後，如為審判中之案件，由法院依
    修正後規定處理之，依修正後規定應為不起訴之處分者，法院應為免刑之判決，
    同條例第三十五條第三款規定至明。次按行為後法律有變更者，適用裁判時之法
    律，刑法第二條第一項前段，亦有明文。經查本件被告於八十七年五月二十二日
    毒品危害防制條例生效前施用安非他命，行為後法律已有變更，又被告因施用安
    非他命，經本院於八十七年五月二十九日號裁定送觀察、勒戒，被告自八十七年
    七月三日開始觀察勒戒，於勒戒中經認定有繼續施用安非他命之傾向，再經本院
    於八十七年七月二十八日號裁定令入戒治處所施以強制戒治一年，嗣被告於強制
    戒治期滿三月後，其成效經評定為合格，無繼續戒治之必要，經本院於八十七年
    十一月二十日裁定停止戒治，所餘戒治期間保護管束，詎被告於保護管束期間再
    施用安非他命，違反保護管束應遵守事項情節重大，經本院於八十八年三月十二
    日裁定撤銷停止戒治，令入戒治處所施以強制戒治，而於八十八年五月七日再入
    戒治處所施以強制戒治，嗣於八十九年元月十日戒治期滿一節，有本院上述裁定
    附卷可稽，茲比較違反麻醉藥品管理條例第十三條之一第二項第四款之罪者，並
    無強制戒治期滿者，應為免刑判決之規定；而犯毒品危害防制條例第十條第二項
    之罪者，則於強制戒治期滿者，得宣告免刑以觀，以新法毒品危害防制條例之規
    定較有利於被告，查本件就被告非法吸用安非他命，依上開規定得為免刑判決，
    自應適用毒品危害防制條例處斷之。
三、核被告非法吸用安非他命，係犯毒品危害防制條例第十條第二項之施用第二級毒
    品罪。被告非法持有第二級毒品之低度行為，已為其進而施用之高度行為所吸收
    ，不復另論。又被告先後數次犯行，時間緊接，犯罪構成要件相同，顯係基於概
    括犯意為之，應依連續犯之規定論以一罪，併依法加重其刑。爰審酌被告已戒治
    期滿，依法為如主文所示免刑之諭知。扣案第二級毒品安非他命壹包（含袋重零
    點參公克），應依同法第十八條第一項前段沒收銷燬之。
四、移送併辦（八十七年度營偵字第五八二號、七九六號、九一六號、九三七號、八
    十八年度偵字第四七三二號）意旨另認被告於八十七、八十八年間仍有施用安非
    他命犯行，認與本件有連續犯之關係，請求併辦。惟查被告本件施用安非他命之
    時間僅至八十六年九月十三日，且被告自八十六年九月十六日被查獲之日即入監
    執行另案（有期徒刑五月），至八十六年十二月五日始執行完畢，於八十六年十
    二月六日出獄（參卷附在監或出監受刑人資料查詢表及台灣高等法院被告全國前
    案紀錄表），與前揭檢察官請求併辦者相距至少三個月以上，況被告自八十六年
    九月十六日起既已在監執行，亦不可能有施用安非他命之行為。則被告嗣後於八
    十七、八十八年間之施用安非他命行為，顯非承繼先前之犯意，應為另行起意，
    自難認此部分與本件起訴部分有何裁判上一罪之關係，本院自不得對此審究，應
    退回併辦單位，再行處理，附此敘明。
五、據上論斷，應依刑事訴訟法第二百九十九條第一項但書，毒品危害防制條例第十
    條第二項、第二十三條第一項、第三十五條第三款、第十八條第一項前段，刑法
    第二條第一項前段，判決如主文。
中      華      民      國    八  十  九    年    四    月  二  十  一  日
                                    臺灣臺南地方法院刑事第一庭
                                        法  官  王  獻  楠
右正本證明與原本無異。
如不服本判決，應於判決送達後十日內，向本院提出上訴狀。
                                        書記官  陳  玉  果
中      華      民      國    八  十  九    年    四    月  二  十  一  日


司法院資訊處製作；財團法人民間司法改革基金會備份。
